【裁判字號】    98,交易,131
【裁判日期】    980731
【裁判案由】    過失傷害
【裁判全文】
臺灣臺北地方法院刑事判決             98年度交易字第131號
公  訴  人  臺灣臺北地方法院檢察署檢察官
被      告  戊○○
上列被告因過失傷害案件，經檢察官聲請簡易判決處刑（98年度
偵字第2219號），本院受理後（98年度北交簡字第301號），認
為不宜以簡易判決處刑，改以通常程序審理，判決如下：
    主  文
戊○○從事業務之人，因業務上之過失傷害人，處有期徒刑貳月
，如易科罰金，以新臺幣壹仟元折算壹日。
    事  實
一、戊○○受雇於統乙實業有限公司（下稱統乙公司），擔任外
    務人員，平日以駕駛統乙公司配發之自用小貨車、受統乙公
    司指示送貨為生，為從事駕駛業務之人，民國97年11月23日
    晚間6時50分許，戊○○駕駛統乙公司所有、車牌號碼0101-
    MR號自用小貨車沿臺北市○○區○○路3段北往南方向行駛
    ，行經臺北市○○區○○路3段130號前，適有乙○○騎乘車
    牌號碼DVZ-911號輕型機車後載其妹甲○○、同向行駛於臺
    北市○○區○○路3段北往南車道，並行駛於戊○○所駕上
    開汽車右前方，戊○○本應注意汽車行駛時，駕駛人應注意
    兩車併行之間隔，並隨時採取必要之安全措施，且依當時客
    觀情況，並無不能注意之情事，竟疏於注意，於駕駛上開汽
    車欲自左後方超越乙○○所騎乘之機車時，未注意兩車併行
    之間隔，致其右後側車身擦碰乙○○所騎機車左側車身及車
    頭握把，乙○○、甲○○因而失去平衡人車倒地，致乙○○
    受有額頭、鼻樑、下巴多處撕裂傷、上顎右邊正中門牙斷裂
    、牙髓暴露、上顎左側正中門牙突出合併動搖度第3級、身
    上及四肢多處擦挫傷等傷害，甲○○受有左肩及下背鈍挫傷
    、身上及四肢多處擦挫傷等傷害。
二、案經乙○○、甲○○訴由臺北市政府警察局大安分局報告臺
    灣臺北地方法院檢察署檢察官偵查並聲請簡易判決處刑，本
    院受理後，認為不宜以簡易判決處刑，改以通常程序審理。
    理  由
一、證據能力之判斷：
    (一)查本件被告戊○○所為不利於己之陳述，並無出於強暴、
      脅迫、利誘、詐欺、疲勞訊問、違法羈押或其他不正之方
      法，亦非違反法定障礙事由經過期間不得訊問或告知義務
      之規定而為，依刑事訴訟法第156條第1項、第158條之2規
      定，應認其有證據能力。
    (二)證人乙○○、甲○○於審判外之陳述，檢察官、被告於本
      院調查證據時，並未於言詞辯論終結前聲明異議，本院審
      酌該等供述證據作成時之情況，認為適當，且亦無其他違
      背法定程序而取證之情形，依刑事訴訟法第159條之5規定
      、第158條之4反面解釋，自有證據能力。
    (三)再查，又本件認定犯罪事實所憑之供述及非供述證據（如
      後所述），均無違反法定程序而取得之情形，且供述證據
      部分亦未經當事人於言詞辯論終結前聲明異議，本院審酌
      此等供述證據作成時之情況，認為適當，是依刑事訴訟法
      第158條之4反面規定、159條之5規定，自均有證據能力。
二、訊之被告戊○○固不諱言其受雇於統乙實業有限公司（下稱
    統乙公司），擔任外務人員，平日以駕駛統乙公司配發之自
    用小貨車、受統乙公司指示送貨為生，有於上揭時地駕駛車
    牌號碼0101-MR號自用小貨車沿臺北市○○區○○路3段北往
    南方向行駛，行經臺北市○○區○○路3段130號前，同向乙○○騎乘之車牌號碼DVZ-911號輕型機車適巧摔倒，乙○○
    因而受有額頭、鼻樑、下巴多處撕裂傷、上顎右邊正中門牙
    斷裂、牙髓暴露、上顎左側正中門牙突出合併動搖度第3級
    、身上及四肢多處擦挫傷等傷害，甲○○因而受有左肩及下
    背鈍挫傷、身上及四肢多處擦挫傷等傷害等情，惟矢口否認
    有何業務過失傷害犯行，辯稱：伊不記得車禍發生時有駕車
    超越乙○○所騎機車，且伊亦未感覺到有擦碰到該機車，伊
    不知道本件車禍是如何發生的云云。經查：
    (一)被告駕駛車牌號碼0101-MR號自用小貨車沿臺北市○○區
      ○○路3段北往南方向行駛，行經臺北市○○區○○路3段
      130號前時，欲自左後方超越同向在右前方行駛、由乙○○所騎乘並搭載其妹甲○○之車牌號碼DVZ-911號輕型機
      車時，其右後側車身擦碰乙○○所騎機車左側車身及車頭
      握把，乙○○、甲○○因而失去平衡人車倒地等情，業據
      證人即告訴人乙○○、甲○○指述明確，並有道路交通事
      故現場圖、現場及車損照片10幀等在卷可稽。被告雖以上
      詞置辯，惟查：乙○○所騎乘之車牌號碼DVZ-911號輕型
      機車於本件車禍事故發生後，有左側車身擦痕、左前照後
      鏡破裂、前大燈脫落之損害，而被告駕駛之車牌號碼0101
      -MR號自用小貨車則發現有右側後方之擦痕，且乙○○所
      騎乘上開機車於倒地後產生斜向右前方慢車道路邊之刮地
      痕達30公尺等情，有卷附臺北市政府警察局大安分局交通
      分隊道路交通事故補充資料表、車損照片8幀、道路交通
      事故現場圖可稽，是由2車受損情形及機車倒地後滑行方
      向，足認被告係欲自左後方超越同向在右前方行駛之告訴
      人乙○○所駕機車時，所駕自小貨車右後側車身不慎擦碰
      該機車致發生本件車禍，並非乙○○駕車不慎自行摔倒所
      致，且被告於臺北市政府警察局大安分局交通分隊員警製
      作交通事故談話紀錄表時亦坦認：「當時我車沿基隆路北
      向南第三線車道直行至肇事地點時，我聽到我車後有碰撞
      聲，我即看我右前照後鏡，見一部DVZ-911號輕機像是撞
      到我車右後車角而向右前滑出而肇事。」等語（見偵卷第
      23 頁），是堪認本件車禍之發生，確係被告欲自左後方
      超越同向在右前方行駛之告訴人乙○○所駕機車時，所駕
      自小貨車右後側車身不慎擦碰該機車所致。
    (二)按汽車行駛時，駕駛人應注意兩車併行之間隔，並隨時採
      取必要之安全措施，道路交通安全規則第94條第3項定有
      明文，本件車禍之發生，既係被告欲自左後方超越同向在
      右前方行駛之告訴人乙○○所駕機車時，所駕自小貨車右
      後側車身不慎擦碰該機車所致，且依卷附道路交通事故調
      查報告表(一)(二)所示之肇事當時客觀情況，被告亦無不能注
      意之情形，則被告顯有未注意兩車併行間隔之過失甚明，
      臺北市車輛行車事故鑑定委員會經鑑定後亦認被告有上開
      過失，有該會00000000000號鑑定意見書在卷可按。告訴
      人乙○○、甲○○共乘機車遭被告所駕汽車擦碰倒地後，
      乙○○因而受有額頭、鼻樑、下巴多處撕裂傷、上顎右邊
      正中門牙斷裂、牙髓暴露、上顎左側正中門牙突出合併動
      搖度第3級、身上及四肢多處擦挫傷等傷害，甲○○因而
      受有左肩及下背鈍挫傷、身上及四肢多處擦挫傷等傷害等
      情，有臺北市立萬芳醫院甲種診斷證明書3紙、乙○○傷
      勢照片4幀在卷可稽，是被告上開過失行為亦與告訴人2
      人所受傷害有相當因果關係。
    (三)復按從事駕駛業務之人，其對於一定危險之認識能力，較
      一般人為強，故法律上課以較高之注意義務，亦即其避免
      發生一定危險之期待可能性較常人為高，其違反注意義務
      之可責性，自亦較重，雖肇事時所駕駛之車輛係自用小客
      車，仍不失為業務上行為之性質，其因而發生車禍，自應
      以業務過失論處，最高法院89年度台上字第6774號判決意
      旨、臺灣高等法院暨所屬法院91年法律座談會刑事類提案
      第8號審查意見可資參照。被告雖另辯稱：當天伊已下班
      ，是向公司借車要去伊大哥家聚餐云云，惟查，被告自4
      、5年前即受雇於統乙公司擔任外務人員，平日以駕駛統
      乙公司配發之自用小貨車、受統乙公司指示送貨為其業務
      範圍，車牌號碼0101-MR號自用小貨車為統乙公司所有、
      平日配發予被告管理使用，被告下班後仍由被告開回被告
      在基隆之住處等情，業據被告坦認屬實，核與證人即統乙
      公司負責人丙○○證述內容（見本院98年7月30日審判筆
      錄）相符，並有卷附在職證明書、道路交通事故補充資料
      表可稽，是依前開說明，縱被告於本件車禍事故發生時並
      非駕車送貨，而係私人行程，仍屬從事駕駛業務之人。
    (四)又按刑法第62條所謂自首，以犯人在其犯罪未發覺前，自
      行向該管公務員申告其犯罪事實，而接受裁判為要件，最
      高法院92年度台上字第7254號判決意旨可資參照，若犯人
      於犯罪未遭偵查機關發覺前，僅在案發現場等候員警到場
      ，但員警到場後並未申告其犯罪事實，而仍否認犯罪，自
      與自首之要件有間。查卷附臺北市○○○○○道路交通事
      故肇事人自首情形記錄表雖記載「報案人或勤指中心轉來
      資料未報名肇事人姓名，處理人員前往現場處理時，肇事
      人在場，並當場承認為肇事人。」云云，然經訊之證人及
      製作該自首情形記錄表之臺北市政府警察局大安分局交通
      分隊員警丁○○業明確證稱：伊接獲大安分局勤務中心通
      報到達現場，被告雖在現場，但並未承認本件是自己車輛
      與對方車輛發生碰撞而肇事等語（見本院98年4月16日審
      判筆錄），訊之被告亦不諱言：「（當時在警察調查之前
      有無跟警察說你就是肇事者？）沒有。（為何當時在現場
      ？）我當時聽到聲音，我看後照鏡，第一反應就是停在路
      邊看看情形，但是我不認為是我撞到的。」等語（同上審
      判筆錄），是依前開說明，被告於有偵查犯罪權限之員警
      丁○○發覺犯罪之前，並無自首而接受裁判之情形，亦此
      敘明。
    (五)綜上所述，本件事證明確，被告犯行堪以認定，應依法論
      科。
三、核被告所為，係犯刑法第284條第2項前段業務過失傷害罪。
    起訴書雖僅認被告係犯刑法第284條第1項前段之過失傷害罪
    嫌，然被告係從事駕駛業務之人，已如前述，是起訴書顯有
    誤認，惟其基本事實同一，本院自應予審理，並變更法條（
    業於本院審理時另諭知被告以保障其防禦權，見本院98年7
    月30日審判筆錄）。被告以一過失行為，同時造成告訴人乙○○、甲○○之傷害，屬一行為觸犯數罪名，為想像競合犯
    。起訴書就本件犯行時間誤載為97年11月24日18時50分，應
    予更正。爰審酌：(1)被告為國中畢業、平日以擔任送貨司機
    為生，素無犯罪前科，其智識程度、生活狀況及品行；(2)被
    告係未注意兩車併行間隔而肇事，造成告訴人2人之傷勢非
    輕，其違反義務之程度及犯罪所生損害；(3)被告嗣後並未坦
    承犯行，且未賠償告訴人損失，其犯罪後之態度等一切情狀
    ，量處如主文所示之刑，並諭知易科罰金之折算標準。
據上論斷，應依刑事訴訟法第452條、第299條第1項前段、第300
條，刑法第284條第2項前段、第55條、第41條第1項前段，刑法
施行法第1條之1第1項、第2項前段，判決如主文。
本案經檢察官簡逸薇到庭執行職務
中    華    民    國    98    年    7     月    31    日
                  刑事第六庭  法  官  張永宏
以上正本證明與原本無異。
如不服本判決應於收受送達後10日內向本院提出上訴書狀，並應
敘述具體理由；其未敘述上訴理由者，應於上訴期間屆滿後20日
內向本院補提理由書（均須按他造當事人之人數附繕）「切勿逕
送上級法院」。
                              書記官  江虹儀
中    華    民    國    98    年    7     月    31    日
附錄：本件論罪科刑法條全文
中華民國刑法第284條
因過失傷害人者，處6月以下有期徒刑、拘役或5百元以下罰金，
致重傷者，處1年以下有期徒刑、拘役或5百元以下罰金。
從事業務之人，因業務上之過失傷害人者，處1年以下有期徒刑
、拘役或1千元以下罰金，致重傷者，處3年以下有期徒刑、拘役
或2千元以下罰金。


司法院資訊處製作；財團法人民間司法改革基金會備份。
